【裁判字號】    92,交上易,750
【裁判日期】    920904
【裁判案由】    過失傷害
【裁判全文】
臺灣高等法院臺南分院刑事判決      九十二年度交上易字第七五號  Ａ
      上  訴  人  臺灣台南地方法院檢察署檢察官
      被      告  乙  ○  ○
右上訴人因過失傷害案件，不服中華民國九十二年七月四日臺灣台南地方法院九十二
年度交易字第八十六號第一審判決（起訴案號：臺灣台南地方法院檢察署九十一年度
偵字第一０四七０號），提起上訴，本院判決如左：
      主      文
原判決撤銷。
乙○○因過失傷害人，處有期徒刑貳月，如易科罰金，以參佰元折算壹日。
      事      實
一、乙○○於民國（下同）九十一年四月十四日上午，駕駛Ｊ五—五八０六號小客車
    ，沿台南縣下營鄉○○○路，北往南行駛，而於九十一年四月十四日上午七時二
    十分許，途經無號誌設施，下營鄉○○○路與復興街交岔路口時，應注意車輛，
    行經無號誌交岔路口時，應減速慢行，作隨時停車準備，並應注意汽車行駛時，
    駕駛人應注意車前狀況，隨時採取必要安全措施，且應注意汽車行經交岔路口時
    ，不得超車，當時天候晴朗、日間自然光線、路面乾燥無缺陷、道路上未有任何
    障礙物、視距復屬良好，客觀上無不能注意情事。乙○○竟疏未注意減速慢行，
    並作隨時停車準備，且未注意車前狀況，即貿然超車通過該路口。適有未考領駕
    照甲○○駕駛ＭＱＱ—九六三號重型機車，違規超載妻子及孫子，沿下營鄉○○
    街，東往西行駛，行經上開交岔路口時，亦疏未注意支線道車，應讓幹線道車先
    行，即貿然通過該路口，致乙○○發現甲○○所騎機車時，已煞閃不及，所駕駛
    Ｊ五—五八０六號小客車，因此在上開路口，與甲○○所駕駛ＭＱＱ—九六三號
    機車，發生碰撞，並造成甲○○，受有右脛骨、腓骨遠端粉碎性骨折傷害。乙○
    ○於肇事後，在犯罪未被有偵查權機關發覺前，即向台南縣警察局麻豆分局警員
    報案，並表明係肇事車輛駕駛人，自首而接受裁判。
二、案經甲○○訴由台南縣警察局麻豆分局報請臺灣臺南地方法院檢察署檢察官偵查
    起訴。
      理      由
一、右述事實，業據被告乙○○於原審坦白承認，核與告訴人甲○○於警偵訊及原審
    時指訴情節相符，並有道路交通事故調查報告表及交通事故照片十三張在卷可參
    。又告訴人因本件車禍受有傷害，有奇美醫學中心九十一年八月廿七日、九十二
    年五月六日出具診斷證明書各一紙附卷可佐。是被告駕車肇事，致人受傷事實，
    堪以認定。
二、次按行經無號誌之交岔路口時，應減速慢行，作隨時停車準備；又汽車行駛時，
    駕駛人應注意車前狀況，並隨時採取必要之安全措施；另汽車行經交岔路口時，
    不得超車，道路交通安全規則第九十三條第一項第三款、第九十四條第三項及第
    一百零一條第一款，分別定有明文。本件被告乙○○於右述時地，駕車行經無號
    誌設施交岔路口時，理應注意道路交通安全規則。而本件案發時，天候晴朗、日
    間自然光線、路面乾燥無缺陷、道路上未有任何障礙物、視距復屬良好等情，有
    道路事故調查事故表在卷可考。依此，本件被告客觀上，顯無不能注意情事，竟
    疏於注意減速慢行，並作隨時停車準備，且未注意車前狀況，即貿然超車通過該
    路口，致不慎與告訴人甲○○所駕駛ＭＱＱ—九六三號機車，發生碰撞。如此觀
    之，被告本件駕駛行為，顯有過失甚明。
三、本件經送台灣省台南區行車事故鑑定委員會及臺灣省車輛行車事故覆議鑑定委員
    會鑑定結果，均認被告乙○○駕駛小客車，行經無號誌岔路口，未減速慢行，未
    注意車前狀況，且超車不當等駕駛行為，係本件肇事因素，有台灣省台南區車輛
    行車事故鑑定委員會九十一年十一月廿九日南鑑字第九一一三九二號函及所附鑑
    定意見書、臺灣省車輛行車事故覆議鑑定委員會九十二年二月十七日府覆議第九
    一三○二七號函及所附覆議意見書在卷可憑。益證被告駕車肇事，致告訴人甲○
    ○受傷行為，確有過失。至前述台灣省台南區車輛行車事故鑑定委員會鑑定結果
    ，雖認被告駕駛小客車，行經無號誌岔路口，未減速慢行，未注意車前狀況，超
    車不當，為本件肇事主因。然告訴人駕駛機車，沿屬支線道復興街，而直行通過
    交岔路口，告訴人不僅負有「支線道車應讓幹線道車先行」注意義務，且該注意
    義務，應較「幹線道車行經無號誌交岔路口應減速慢行」注意義務大。另告訴人
    係未考領有合格駕駛執照，即騎機車於道路行駛，故其駕車操控能力及技術，與
    對於道路交通安全規則認識，衡情應均較一般合格駕駛人差。故告訴人本件駕駛
    行為，就本件車禍發生，至少應與被告駕駛行為，同為肇事原因。基此，上述台
    灣省車輛行車事故覆議鑑定委員會鑑定結果，認「甲○○無照駕駛重機車，行經
    無號誌交岔路口，支線道車未暫停讓幹道線車先行，與乙○○駕駛小客車，行經
    無號誌交岔路口，未減速慢行且未注意車前狀況超車不當，同為肇事原因」等情
    ，應較為可採。而台灣省台南區車輛行車事故鑑定委員會鑑定結果，認被告駕駛
    小客車，行經無號誌岔路口未減速慢行，未注意車前狀況，超車不當，為本件肇
    事主因，顯非適當。此外，告訴人無照駕駛重機車，行經無號誌交岔路口，支線
    道車未暫停讓幹道線車先行之駕駛行為，亦為本件肇事原因，雖有前述覆議意見
    書載明可證。然被告過失行為，與告訴人過失，既併合為本件肇事原因，則告訴
    人過失，僅可供對被告量刑斟酌。被告刑責，尚不能因而相抵免，附此敘明。
四、末查，告訴人甲○○係因本件車禍而受傷，故被告乙○○過失行為，與告訴人傷
    害間，顯具有相當因果關係。是本件被告過失傷害犯行，事證明確，堪以認定。
五、核被告所為，係犯刑法第二百八十四條第一項前段過失傷害罪。又被告於肇事後
    ，在犯罪未被有偵查權機關發覺前，即向警員報案，並表明其係肇事車輛駕駛人
    ，而自首接受裁判，有前開道路交通事故調查報告表及卷附警訊筆錄可考。被告
    所為，核屬自首，應依刑法第六十二條前段規定，減輕其刑。
六、原審以被告過失傷害犯行，罪證明確，因予論罪科刑。惟查：刑事審判之量刑，
    在於實現刑罰權之分配正義，故法院對有罪被告科刑，應符合罪刑相當原則，使
    罰當其罪，以契合人民法律感情，此所以刑法第五十七條明定科刑時應審酌一切
    情狀，尤應注意該條所列各款事項，以為科刑輕重之標準。查本件被告於本院上
    訴審供稱，本件除了保險公司理賠外，其僅願再賠償告訴人新台幣五萬元，且據
    告訴人於本院指稱，被告於肇事後，將賠償責任推給保險公司，故和解不成，此
    為被告所不爭（詳本院上訴卷廿四至廿五頁）。則原審對被告量刑時，未審酌上
    情，僅量處被告拘役三十日，自屬輕縱。檢察官循告訴人請求，上訴意旨，指摘
    原判決量刑過輕，為有理由，自應由本院將原判決撤銷改判。爰審酌被告生活狀
    況、品行、智識程度、犯罪所生危險或損害，以及告訴人甲○○本件車禍所受傷
    害程度不輕，而被告駕駛小客車，行經無號誌設施交岔路口時，疏於注意減速慢
    行及車前狀況，因超車不當，致與告訴人機車發生碰撞，及告訴人支線道車未讓
    幹線道車先行，有明顯疏失，衡酌雙方過失程度，被告肇事後迄今仍堅持僅賠償
    告訴人五萬元，暨被告犯後態度等一切情狀，量處如主文第二項所示之刑，並就
    所處徒刑，諭知如易科罰金，以三百元折算一日之標準，以資懲儆。
據上論斷，應依刑事訴訟法第三百六十九條第一項前段、第三百六十四條、第二百九
十九條第一項前段，刑法第二百八十四條第一項前段、第六十二條前段、第四十一條
第一項前段，罰金罰鍰提高標準條例第一條前段、第二條，判決如主文。
本案經檢察官楊治宇到庭執行職務。
中    華    民    國      九十二      年      九      月        四      日
          臺灣高等法院臺南分院刑事第六庭
                                      審判長法官  蔡    崇    義
                                            法官  許    進    國
                                            法官  董    武    全
右正本證明與原本無異。
不得上訴。
                                      法院書記官  黃    全    忠
中    華    民    國      九十二      年      九      月        八      日
附錄法條：
刑法第二百八十四條第一項
因過失傷害人者，處六月以下有期徒刑、拘役或五百元以下罰金，致重傷者，處一年
以下有期徒刑、拘役或五百元以下罰金。


司法院資訊處製作；財團法人民間司法改革基金會備份。
